臺灣橋頭地方法院刑事判決　　　　　 110年度交簡上字第64號
上　訴　人
即　被　告　葉素鈴


上　訴　人
即　被　告　錢菊英


輔佐人　即
上一人之女　彭楷晴　住高雄市六龜區中庄202之12號
　　　　　　　　　　居高雄市六龜區尾庄101之1號
上列上訴人即被告因過失傷害案件，不服本院橋頭簡易庭於民國
110 年5 月6 日所為110 年度交簡字第232 號刑事簡易判決（聲
請簡易判決處刑書案號：109 年度偵字第14654 號），提起上訴
，本院管轄之第二審合議庭判決如下：
    主  文
原判決撤銷。
葉素玲犯過失傷害罪，處有期徒刑貳月，如易科罰金，以新臺幣
壹仟元折算壹日。緩刑貳年。
錢菊英犯過失傷害罪，處拘役貳拾日，如易科罰金，以新臺幣壹
仟元折算壹日。緩刑貳年。
    事  實
一、葉素鈴於民國109 年4 月29日9 時23分許，騎乘車牌號碼00
    0-000 號機車，沿高雄市六龜區中庄139 號旁無名路由西往
    東行駛至該路段與台27省道交岔路口（下稱系爭路口）欲左
    轉時，本應注意騎乘機車，應遵守道路交通號誌之指示行駛
    ，閃光紅燈表示「停車再開」，車輛應減速接近，先停止於
    交岔路口前，讓幹道車優先通行後認為安全時，方得續行，
    而依當時天候晴、日間自然光線、柏油路面乾燥、無缺陷、
    無障礙物、視距良好，客觀上並無不能注意之情事，竟疏未
    注意及此即貿然左轉，適錢菊英騎乘車牌號碼000-0000號機
    車沿台27省道由南往北直行至系爭路口，亦疏未注意閃光黃
    燈表示「警告」，車輛應減速接近，注意安全，小心通過，
    而未減速慢行，兩車因而發生碰撞，致葉素鈴、錢菊英均人
    車倒地，葉素鈴因而受有背挫傷、左踝挫傷之傷害，錢菊英
    則受有左側鎖骨閉鎖性骨折臉部損傷、左側小腿3 公分開放
    性傷口、左側臉部、肩部、膝部挫傷等傷害。嗣葉素玲、錢
    菊英於肇事後，在有偵查犯罪職權之公務員或機關尚不知何
    人為肇事者前，均向前往車禍現場處理之員警承認為肇事人
    ，自首並接受裁判，始悉上情。
二、案經葉素玲、錢菊英訴由高雄市政府警察局六龜分局報告臺
    灣橋頭地方檢察署檢察官偵查後聲請簡易判決處刑。
    理  由
一、按被告以外之人於審判外之陳述，雖不符前4 條之規定，而
    經當事人於審判程序同意作為證據，法院審酌該言詞陳述或
    書面陳述作成時之情況，認為適當者，亦得為證據；當事人
    、代理人或辯護人於法院調查證據時，知有第159 條第1 項
    不得為證據之情形，而未於言詞辯論終結前聲明異議者，視
    為有前項之同意，刑事訴訟法第159 條之5 定有明文。查本
    案認定事實所引用被告以外之人於審判外之陳述，經檢察官
    、被告葉素玲、錢菊英於審理中均同意有證據能力（交簡上
    卷第75頁、第144 頁），本院復審酌前揭陳述作成時之情況
    ，亦無違法取證之瑕疵，認以之作為證據為適當，是本案有
    關被告以外之人於審判外之言詞或書面陳述等供述證據，依
    前揭法條意旨，自均得為證據。
二、上開犯罪事實，業據被告葉素玲、錢菊英於審理中均坦白承
    認（交簡上卷第67頁至第76頁、第135 頁至第148 頁），並
    有高雄市政府警察局六龜分局道路交通事故現場圖、道路交
    通事故調查報告表（一）、（二）-1、現場照片、GOOGLE街
    景圖、監視器畫面勘驗筆錄及截圖各1 份、道路交通事故談
    話紀錄表、衛生福利部旗山醫院診斷證明書各2 份在卷可稽
    （警卷第11頁、第37頁、第41頁至第50頁、第57頁至第63頁
    ；交簡上卷第35頁至第39頁、第71頁至第72頁、第81頁至第
    86頁），足認被告2 人上開任意性自白與前揭事證相符，洵
    堪採為認定事實之依據。
三、次按駕駛人騎乘機車，應遵守道路交通號誌之指示，道路交
    通安全規則第90條定有明文。又閃光黃燈表示「警告」，車
    輛應減速接近，注意安全，小心通過；閃光紅燈表示「停車
    再開」，車輛應減速接近，先停止於交岔路口前，讓幹道車
    優先通行後認為安全時，方得續行，道路交通標誌標線號誌
    設置規則第211 條第1 項定有明文。經查，被告葉素鈴、錢
    菊英於案發時均考領有普通重型機車駕駛執照乙節，有公路
    監理電子閘門證號查詢機車駕駛人資料2 份在卷可查（交簡
    卷第47頁、第51頁），則其等對於上開規定應知之甚詳，且
    依當時天候晴、日間自然光線、柏油路面乾燥、無缺陷、無
    障礙物、視距良好等節，亦有道路交通事故調查報告表（一
    ）附卷可稽，客觀上並無不能注意之情事，詎被告2 人竟均
    疏未注意及此，被告葉素玲行至系爭路口時，遇閃光紅燈未
    停車再開即貿然左轉，而被告錢菊英遇閃光黃燈亦未減速慢
    行，致雙方機車發生碰撞，則被告2 人之駕駛行為顯有過失
    甚明。而本件事故經送高雄市政府交通局車輛行車事故鑑定
    委員會（下稱高雄市車鑑會），認被告葉素玲未依閃光紅燈
    指示，停車再開，為肇事主因；被告錢菊英未依閃光黃燈指
    示，減速接近系爭路口，為肇事次因等情，有高雄市車鑑會
    鑑定意見書1 份附卷可參（警卷第39頁至第40頁），亦同本
    院上開認定，是被告2 人之駕駛行為均有過失，至為顯然。
    又被告葉素玲、錢菊英受有前開傷勢，確係導因於本案車禍
    事故，是被告2 人之過失行為與其等之受傷結果間，均具有
    相當因果關係至明。
四、再按刑法上之過失，不若民事責任係專以填補損害為目的，
    故無所謂過失相抵理論，刑法上過失傷害罪之成立，僅以加
    害人即被告有過失為致傷害之原因之一為已足，不因被害人
    是否亦有過失而影響犯罪之成立，但得審酌各方過失程度，
    為量刑輕重之標準（司法院院字第631 號解釋意旨參照），
    是被告2 人就本件車禍事故雖均與有過失，仍無礙於彼此間
    刑事罪責之成立，僅得於量刑時審酌雙方過失程度，為量刑
    輕重之標準，附此敘明。綜上，本件事證明確，被告2 人之
    犯行堪以認定，應依法論科。
五、論罪科刑
  ㈠核被告2 人所為，均係犯刑法第284 條前段之過失傷害罪。
  ㈡被告2 人於肇事後，經到場員警據報前往現場處理時，均在
    場並承認為肇事人乙情，有高雄市政府警察局道路交通事故
    肇事人自首情形紀錄表2 份在卷可憑（警卷第53頁至第55頁
    ），均符合自首要件，爰分別依刑法第62條前段之規定減輕
    其刑。
六、原審認被告2 人為上開犯行，事證明確，應予論罪科刑，而
    分別判處被告葉素玲有期徒刑3 月，如易科罰金，以新臺幣
    1 千元折算1 日；被告錢菊英拘役30日，如易科罰金，以新
    臺幣1 千元折算1 日，固非無見，惟按量刑之輕重，固屬事
    實審法院得依職權自由裁量之事項，然仍應受比例原則及公
    平原則之限制，否則其判決即非適法。刑事審判旨在實現刑
    罰權分配的正義，故法院對有罪被告之科刑，應符合罪刑相
    當之原則，使輕重得宜，罰當其罪，以契合社會之法律感情
    ，此所以刑法第57條明定科刑時應審酌一切情狀，尤應注意
    該條各款所列事項以為科刑輕重之標準（最高法院95年度台
    上字第1662號判決意旨參照）。而行為人犯罪後之態度，乃
    刑法第57條所規定於科刑時，應審酌之事項之一，所謂犯後
    態度包含行為人犯後認罪、犯後行為、犯後悔悟等情事。查
    被告2 人於原審判決後，業於110 年9 月8 日調解成立並當
    場給付賠償金完畢，且均具狀表示請求從輕量刑並給予對方
    緩刑之機會乙節，有調解筆錄1 份、刑事陳述狀2 份附卷可
    查（交簡上卷第101 頁至第106 頁）。從而，原審未及審酌
    關於刑法第57條第10款所列「犯後態度」之科刑審酌事項，
    應有量刑失重之情事，則被告2 人以此為由提起上訴，認原
    審量刑過重，均有理由，自應由本院合議庭予以撤銷改判。
七、爰審酌被告2 人於騎車過程中均未能善盡駕駛注意義務，肇
    致本案事故之發生，所為均應非難；復考量被告2 人就本案
    事故之過失程度、情節及所受傷勢；兼衡其等犯後均坦承犯
    行，且已調解成立並賠償完畢，又表示願給對方從輕量刑及
    緩刑之機會，業如前述，足見被告2 人犯後態度良好；暨被
    告葉素玲自陳高職畢業之教育程度、目前無業、家庭經濟狀
    況尚可、身體微恙；被告錢菊英自陳沒有念過書、目前無業
    、家庭經濟狀況尚可、身體狀況不好、行動不便等一切具體
    情狀（交簡上卷第147 頁），分別量處如主文所示之刑，並
    均諭知易科罰金之折算標準。
八、又被告2 人均未曾因故意犯罪受有期徒刑以上刑之宣告等節
    ，有臺灣高等法院被告前案紀錄表2 份在卷可查（交簡上卷
    第129 頁至第131 頁），其等因一時失慮，致罹刑典，於事
    後均坦承犯行，且已調解成立並賠償完畢，如前所述，顯有
    悔意，信其等經此刑之宣告後，應知所警惕而無再犯之虞，
    本院認前開對被告2 人宣告之刑，以暫不執行為當，爰依刑
    法第74條第1 項第1 款規定，均宣告緩刑2 年，以啟自新。
據上論斷，依刑事訴訟法第455 條之1 第1 項、第3 項、第369
條第1 項前段、第364 條、第299 條第1 項前段，判決如主文。
本案經檢察官陳麗琇聲請簡易判決處刑，檢察官陳盈辰到庭執行
職務。
中    華    民    國  111     年    1     月    21    日
                  刑事第二庭    審判長法  官  黃右萱
                                      法  官  姚怡菁
                                      法  官  楊凱婷
以上正本證明與原本無異。
不得上訴。
中    華    民    國   111    年    1     月    21    日
                                      書記官  許雅如
附錄本案論罪科刑法條：
刑法第284條
因過失傷害人者，處1 年以下有期徒刑、拘役或10萬元以下罰金
；致重傷者，處3 年以下有期徒刑、拘役或30萬元以下罰金。